臺灣高等法院臺中分院民事判決　九十二年度上字第三六三號
　　　上　訴　人　丙○○
　　　訴訟代理人　乙○○
　　　被　上訴人　甲○○
右當事人間確認會議無效事件，上訴人對中華民國九十二年八月二十五日臺灣臺中地
方法院九十二年度訴字第六一九號第一審判決提起上訴，本院於九十三年二月十七日
言詞辯論終結，判決如左：
      主      文
上訴駁回。
第二審訴訟費用由上訴人負擔。
      事實及理由
一、上訴人起訴主張：來來錢站公寓大廈（位於臺中市○○區○○路四十九號）原固
    定於每年六月份召開區分所有權人會議，因原任管理委員會主任委員陳鴻儀與財
    務委員康秀鳳衍生嫌隙，訴外人康秀鳳不願交付年度財務報表予陳鴻儀，以致大
    樓之區分所有權人會議無法召開，在訴外人陳鴻儀與康秀鳳二人達成共識前，被
    上訴人即假藉訴外人陳鴻儀拒不召開區分所有權人會議為由，而片面自任召集人
     ，並於九十二年一月十八日召開區分所有權人臨時大會，且於會中為各項決議
    ，然而該次區分所有權人臨時大會有下列不合法情事，(一)未依公寓大廈管理條例
    施行細則第八條規定，以書面推選召集人並經公告，被上訴人自非合法召集人，
    則其召集之九十二年一月十八日所為區分所有權人會議所為之決議自屬無效。
    (二)被上訴人據以要求召集區分所有權人臨時大會之聯署書，聯署人部分為承租人
    而非區分所有權人，且部分聯署人之簽名竟有錯字，足見該聯署書並非實在。
    (三)召集區分所有權人臨時大會須載明召集目的及內容，上開聯署書僅記載改選管
    理委員一項內容，卻於會中另為其他調降管理費及保留違建之決議，自屬非法，
    且決議人數亦有不足，卻記載超過比例。(四)上開區分所有權人臨時大會實際參與
    開會人數不足二十人，所提出之委託書之真假亦另人質疑，又為表決時，並未準
    備選票，僅有三、四人舉手即謂過半數通過，自非合法。被上訴人既為上開非法
    之區分所有權人臨時大會之召集人，上訴人自得對之提起本件確認決議無效之訴
    等語。
二、原審駁回上訴人之訴，上訴人不服原判決，提起本件上訴，於本院聲明，求為判
    決：(一)原判決廢棄。(二)確認來來錢站公寓大廈於民國九十二年一月十八日所召開
    之區分所有權人會議所為之決議無效。
    並補充陳述稱：
    (一)公寓大廈之公共行政事務係經年累月，一年一屆，依法選任管理委員會再據以
      遂行各項行政事務，期間倘有一次未依法選任，社區即有陷於癱瘓之虞，且「
      來來錢站」社區目前現況即為如此，更因本件原審訴訟之故，社區今年度之區
      分所有權大會本應於九十二年六月間召開，惟迄今均未召開，顯見被上訴人已
      知悉自身未具法定地位，且值九十二年初完成社區帳戶之印鑑變更，社區大權
      在手並任其隻手遮天，又從法律規範言，民法乃普通法，公寓大廈管理條例係
      民法之特別法，於適用順序上，有關公寓大廈之管理事宜，如公寓大廈管理條
      例有規定者，則應優先適用其規定，此即所謂之特別法優於普通法之原則，況
      被上訴人召集臨時區分所有權人會議未經書面推選且均未公告，顯違反公寓大
      廈管理條例第二十五條之規定，於法定程序有重大瑕疵，乃係非法，且原審庭
      訊中被上訴人針對上訴人所提之「住戶簽名聯署書之真偽」部分亦未能依民事
      訴訟法第三百五十七條規定，藉以證明其私文書為真正，足證該次會議實非合
      法，其會中所為之決議當然無效。
    (二)另據被上訴人於原審答辯狀中所載：「原告顯係本於私法上之形成權而提起確
      認之訴‧‧‧」，然事實上此說詞純係顧法不顧情之辯詞，蓋區分所有權人會
      議所涉及事務影響所及全體區分所有權人之權益，系爭管理委員自被上訴人竊
      任以來，種種行政事項倒行逆施，如向住戶收取之管理費未存入帳戶，相關廠
      商任用私人且價格均欠合理等不勝枚舉，故此種無效會議，實為社區亂源之始
      ，詎原審判決未予詳酌，實有違誤等語。
三、被上訴人則以：「來來錢站公寓大廈」因管理委員會多年未予改選，部分住戶乃
    聯署要求召開區分所有權人會議，因原任管理委員會拒不召集，乃由部分聯署人
    口頭推舉被上訴人為召集人而召開系爭區分所有權人會議，會中所為決議為合同
    行為，係屬法律事實而非法律行為，且上訴人對被上訴人提起本件訴訟，縱獲勝
    訴，其判決既判力亦不及於其他住戶，是上訴人之訴不備確認之訴之要件，且依
    會中所為選舉被上訴人為管理委員之決議，被上訴人之管理委員任期業已於九十
    二年六月三十日屆滿，被上訴人已非管理委員，上訴人對被上訴人提起本件訴訟
    ，並無實益等語置辯。被上訴人於本院聲明，求為判決：上訴駁回。
    並補充陳述稱：兩造間確認會議無效事件，原審駁回上訴人之訴，其認事用法並
    無違誤，本件上訴人提起上訴未表明原審判決有何違法，其上訴顯無理由等語。
四、查上訴人主張來來錢站公寓大廈原應於每年六月份召開區分所有權人會議，然因
    故未能如期召開，被上訴人乃自任召集人，於九十二年一月十八日召開區分所有
    權人臨時大會，於該會中為改選管理委員、調降管理費、及保留違建決議等情，
    業據其提出來來錢站公寓大廈管理委員會九十一年九月十六日函暨公告、及九十
    一年臨時區分所有權人會議記錄等件為証，並為被上訴人所不爭執，堪信上訴人
    此部分之主張為真實。惟上訴人主張被上訴人召集該臨時區分所有權人會議未經
    住戶書面推選，且未經公告，違反公寓大廈管理條例第二十五條規定，該會議應
    為無效，又該會議通過調降管理費、及保留二樓佛堂之違建，並未在召開聯署書
    上載明等情，則為被上訴人所否認，並以上詞置辯。
五、按總會之召集程序或決議方法，違反法令或章程時，社員得於決議後三個月內請
    求法院撤銷其決議。總會決議之內容違反法令或章程者，無效。民法第五十六條
    第一前段、第二項定有明文。系爭區分所有權人會議決議，係來來錢站公寓大廈
    區分所有權人大會之決議，其性質與社團總會決議相同，固得類推適用民法第五
    十六條規定，由住戶請求法院撤銷區分所有權人會議決議、或訴請確認該會議之
    決議無效，惟公寓大廈區分所有權人會議乃公寓大廈之最高意思機關，如其會議
    之召集程序、決議方法、或決議之內容有違反法令者，乃公寓大廈區分所有權人
    會議之意思表示，住戶於訴請法院撤銷該決議、或訴請法院確認該會議無效時，
    自應以該公寓大廈管理委員會為被告，其當事人始為適格。本件上訴人以被上訴
    人所召開系爭區分所有權人會議有上揭無效之情事，縱為屬實，因該決議係來來
    錢站公寓大廈之意思表示，上訴人本件訴請法院確認該會議之決議無效，自應列
    來來錢站公寓大廈管理委員會為被告，法院判決效力始能對系爭決議發生法定效
    果，而上訴人以任召集人之被上訴人個人為被告，乃當事人不適格，自屬欠缺訴
    訟上權利保護要件，應為無理由。
六、綜上所述；上訴人以被上訴人個人為被訴對象，訴請確認來來錢站公寓大廈於民
    國九十二年一月十八日所召開之區分所有權人會議所為之決議無效，為無理由，
    原審為上訴人敗訴之判決，雖理由不同，但結果並無不合，上訴意旨猶執詞指摘
　　原判決不當，求予廢棄改判，為無理由，應予駁回。
七、本案事實已臻明確，兩造其餘攻擊防禦方法，不足以影響本判決結果，爰不一一
    論述，併此敘明。
據上論結：本件上訴為無理由，依民事訴訟法第四百四十九條第一項、第七十八條、
判決如主文。
中　　　華　　　民　　　國　　九十三　　年　　　三　　　月　　　二　　　日
~B1民事第四庭審判長法　官　黃斐君
~B2　　　　　　　　法　官　陳蘇宗
~B3　　　　　　　　法　官　張浴美
右為正本係照原本作成。
如對本判決上訴，須於收受判決送達後二十日內向本院提出上訴書狀，其未表明上訴
理由者，應於提出上訴後二十日內向本院提出上訴理由書(須按他造人數附具繕本)。
上訴時應提出委任律師或具有律師資格之人之委任狀；委任有律師資格者，另應附具
律師及格證書及釋明委任人與受任人有民事訴訟法第四百六十六條之一第一項但書或
第二項（詳附註）所定關係之釋明文書影本。
~B 　 　　　　　　書記官　謝雅惠
中　　　華　　　民　　　國　　九十三　　年　　　三　　　月　　　三　　　日
附註：
民事訴訟法第四百六十六條之一（第一項、第二項）
對於第二審判決上訴，上訴人應委任律師為訴訟代理人。但上訴人或其法定代理人具
有律師資格者，不在此限。
上訴人之配偶、三親等內之血親、二親等內之姻親，或上訴人為法人、中央或地方機
關時，其所屬專任人員具有律師資格並經法院認為適當者，亦得為第三審訴訟代理人
。
                                                                        Ｂ
